【裁判字號】    99,台上,5247
【裁判日期】    990819
【裁判案由】    偽造文書
【裁判全文】
最高法院刑事判決            九十九年度台上字第五二四七號
上  訴  人  甲○○
選任辯護人  陳學驊律師
上列上訴人因偽造文書案件，不服台灣高等法院中華民國九十七
年九月二十三日第二審判決（九十七年度上訴字第三二０五號，
起訴案號：台灣基隆地方法院檢察署九十六年度偵字第四三九０
號），提起上訴，本院判決如下：
    主  文
原判決關於行使偽造私文書部分撤銷，發回台灣高等法院。
    理  由
本件原判決維持第一審論處上訴人甲○○行使偽造私文書罪刑之
判決，駁回其該部分在第二審之上訴，固非無見。
惟查：(一)、憲法第十六條保障人民之訴訟權，就刑事被告而言，
包含其在訴訟法上應享有充分之防禦權。刑事被告詰問證人之權
利，即屬該等權利之一，且屬憲法第八條第一項規定「非由法院
依法定程序不得審問處罰」之正當法律程序所保障之權利。為確
保被告對證人之詰問權，證人於審判中，應依法定程序，到場具
結陳述，並接受被告之詰問，其陳述始得作為認定被告犯罪事實
之判斷依據。本件原判決認定上訴人有所載行使偽造私文書之犯
行；依理由之說明，係以證人林伯齡、乙○○於偵查之證言為其
部分論據（見原判決第四頁倒數第十四行以下）。惟稽之卷附筆
錄，林伯齡、乙○○於偵查中雖到庭具結作證並為不利上訴人之
證言，然於第一審及原審未經上訴人對該二人行使反對詰問權（
見第一審卷第三五頁以下、第五五頁以下，原審卷第四六頁以下
各審判筆錄），而上訴人及其辯護人於原審已主張林伯齡、乙○
○未經法院傳喚查證（見原審卷第三二頁背面），原審未為調查
，逕採該未經詰問之證詞為不利於上訴人認定之證據，自屬違法
。(二)、刑法第二百十六條、第二百十條之行使偽造私文書罪，以
足以生損害於公眾或他人為構成要件，此項「足以生損害於公眾
或他人」之構成犯罪事實，不僅事實欄應明白認定，且須於理由
內說明其所憑之依據，方足資以論罪科刑。原判決固於事實欄記
載上訴人利用不知情之葉蓬蓬偽造「乙○○」名義之汽（機）車
過戶申請登記書，持往交通部公路總局台北區監理所基隆監理站
辦理過戶，足生損害於乙○○權益及監理機關對車籍資料管理之
正確性；但理由欄並未說明如何認定上訴人上揭之行為，足以生
損害於乙○○及監理機關之理由，亦有判決不備理由之違法。上
訴意旨指摘原判決該部分不當，非無理由，應認該部分有撤銷發
回之原因。原判決關於上訴人使公務員登載不實文書部分，基於
審判不可分原則，應併予發回。至上訴人另犯贓物罪部分，業經
原審裁定駁回其此部分之上訴確定（見原審卷第六三頁以下），
附此敘明。
據上論結，應依刑事訴訟法第三百九十七條、第四百零一條，判
決如主文。
中    華    民    國  九十九  年    八    月   十九   日
                      最高法院刑事第十一庭
                          審判長法官  石  木  欽
                                法官  洪  佳  濱
                                法官  韓  金  秀
                                法官  段  景  榕
                                法官  周  煙  平
本件正本證明與原本無異
                                      書  記  官
中    華    民    國  九十九  年    八    月  二十四  日
                                                      Ｅ

司法院資訊處製作；財團法人民間司法改革基金會備份。
